【裁判字號】    84,重上,91
【裁判日期】    900925
【裁判案由】    給付工程款
【裁判全文】
臺灣高等法院臺中分院民事判決  八十四年度重上字第九一號
      上  訴  人  甲○○
      複代理人    周嬌樺
                  李金鳳
      訴訟代理人  李吉雄
      被上訴人    南峰國際股份有限公司
      法定代理人  邱順鐘
      訴訟代理人  楊崇志
右當事人間給付工程款事件，上訴人對於中華民國八十四年八月五日臺灣臺中地方法
院八十二年訴字第七二八號第一審判決提起上訴，本院判決如左：
      主      文
上訴駁回。
第二審訴訟費用由上訴人負擔。
      事實及理由
一、被上訴人之法定代理人於訴訟中由楊鴻烈變更為邱順鐘，有公司執照影本可據，
    被上訴人聲請由邱順鐘為上訴人之法定代理人承受訴訟，核無不合，自應准許。
二、本件上訴人主張：訴外人同進公司於七十九年一月二十二日承攬被上訴人南峰公
    司之南峰高爾夫球場之土方工程，約定報酬為土方每立方公尺新台幣（以下同）
    三十七元，付款條件為每估驗一次，計價後給付同進公司該期內完成工程價值百
    分之九十，驗收合格並辦妥保固手續後付清尾款，並約定本工程自驗收合格日起
    ，由同進公司保固一年。同進公司依約已完成第一期至第九期之土方工程，被上
    訴人已估驗完畢並先行使用已滿一年保固期間，被上訴人即應將第一期至第九期
    之工程款，即第一期至第九期工程土方累積數量為四百三十六萬五千八百八十立
    方公尺乘以三十七元，共計一億六千一百五十三萬七千五百六十元給付同進公司
    ，惟被上訴人僅給付一億三千八百八十六萬五千一百三十八元，尚有二千二百六
    十七萬二千四百二十二元未付。而第十期土方工程亦已於八十年十月二十九日完
    工，惟於請款時，被上訴人不同意同進公司估驗之土方數量，同進公司乃委由亞
    興公司重新估驗，測得第十期之土方數量為三十八萬九千七百七十八立方公尺。
    因完工迄今已滿一年保固期間，被上訴人即應再給付第十期工程款為一千四百四
    十二萬一千七百九十五元。總計被上訴人應給付同進公司之工程款總額三千七百
    零九萬四千二百一十七元，嗣同進公司於八十一年十一月四日將上開工程款債權
    讓與上訴人，並已通知被上訴人等情，請求依承攬關係命被上訴人給付工程款共
    三千七百零九萬四千二百一十七元之判決。原審為上訴人敗訴之判決，上訴人不
    服上訴，求為判決(一)原判決廢棄。(二)右廢棄部分，被上訴人應給付上訴人三千七
    百零九萬四千二百一十七元及自民國八十二年四月十五日起至清償日止，按週年
    利率百分之五計算之利息，並陳明願供擔保請准宣告假執行。
三、被上訴人則以：訴外人同進公司承攬被上訴人公司之土方工程，依同進公司所稱
    於八十年十月二十九日完工，惟因同進公司未提出估驗程序應備之資料及文件，
    致雙方無法辦理土方數量之決算，被上訴人乃委託華國公司實地測量計算土方數
    量。經測量結果，總工程土方數量僅為三百五十萬零二千九百六十立方公尺，被
    上訴人所應給付同進公司之工程款為一億二千九百五十萬九千五百二十元，而同
    進公司向被上訴人實領工程款已達一億三千八百七十萬四千六百零七元，工程款
    顯有溢領，是同進公司對被上訴人並無任何債權存在。且依契約約定同進公司倘
    不於七十九年十二月三日之限期內完工，應按逾期日數，每逾一日償付被告違約
    金，按照結算總價千分之一計算。本件工程據同進公司所稱於八十年十月二十九
    日完工，完工日數逾期三百三十日，本件工程土方數量僅為三百五十萬二千九百
    六十立方公尺，工程結算總價係一億二千九百五十萬九千五百二十元，則同進公
    司應給付被上訴人違約金計四千二百七十七萬一千一百四十二元，本件上訴人既
    主張受讓同進公司對被上訴人之工程款債權，被上訴人得以對同進公司之此項違
    約金債權對受讓人之上訴人主張抵銷等語置辯。原審為上訴人敗訴之判決，上訴
    人上訴，被上訴人求為判決駁回上訴。
四、訴外人同進公司於七十九年一月二十二日承攬被上訴人南峰公司之南峰高爾夫球
    場之土方工程，約定報酬為土方每立方公尺三十七元，付款條件為每估驗一次，
    計價後給付同進公司該期內完成工程價值百分之九十，驗收合格並辦妥保固手續
    後付清尾款，並約定本工程自驗收合格日起，由同進公司保固一年。同進公司已
    完成第一期至第九期之土方工程，被上訴人已給付一億三千八百八十六萬五千一
    百三十八元，而第十期土方工程亦已於八十年十月二十九日完工，完工已滿一年
    保固期間，嗣同進公司於八十一年十一月四日將上開工程款債權讓與上訴人，並
    為兩造所不爭執，並有被上訴人提出之工程請款單及兩造分別提出之工程契約書
    為證，應堪認為真實。本件首應審究者為：南峰高爾夫球場土方工程之土方總數
    量若干。
五、按債權讓與，債務人於受通知時所得對抗讓與人之事由，皆得以之對抗受讓人，
    民法第二百九十九條第一項定有明文。所謂得對抗之事由，不以狹義之抗辯權為
    限，而應廣泛包括，凡足以阻止或排斥債權之成立、存續或行使之事由在內，蓋
    債權之讓與，在債務人既不得拒絕，自不宜因債權讓與之結果，而使債務人陷於
    不利之地位（最高法院著有五十二年台上字第一○八五號民事判例參照）；另當
    事人主張有利於己之事實者，就其事實有舉證之責任，民事訴訟法第二百七十七
    條前段亦定有明文。經查：
  (一)上訴人於第一審起訴主張本件之訴訟標的為民法第二百九十七條第一項之債權讓
    與，此觀諸上訴人原審起訴狀事實及理由欄第四項之記載甚明（見一審卷第四頁
    反面及第十頁檢附之存證信函）；則上訴人就工程款之數額及土方之數量，即負
    有舉證責任，而被上訴人就足以阻止或排斥工程款債權之成立、存續或行使之事
    由，皆得對抗上訴人（最高法院五十二年台上字第一○五八號民事判例參照）。
  (二)關於土方數量之計算，訴外人同進公司與被上訴人於八十年十二月三十一日訂立
    合約書，約定由被上訴人所委託之測量公司（即華國測量公司）核算，訴外人同
    進公司並依約先行支付七十六萬元，以上等情業經被上訴人提出合約書為證（見
    本院卷第五宗第一０三、一０四頁），且為上訴人所不否認。另訴外人同進公司
    與被上訴人再度於八十一年十月二十七日復成立會議記錄，會議記錄略載：「(一)
    土方數量以華國測量公司與亞興測量公司共同會測的數量為準，即結算付款的依
    據」等語，亦據被上訴人提出為上訴人所不爭之會議記錄可稽（見本院卷第五宗
    第一０五、一０六頁）；由此以觀，關於土方數量之計算，訴外人同進公司與被
    上訴人先約定以被上訴人所委託之測量公司（即華國測量公司）核算結果為準（
    參照合約書），其後再由上訴人與被上訴人合意由華國測量公司與亞興測量公司
    共同會測之數量為準。
  (三)次按，當事人間合法締結之契約，雙方均應受其拘束，除兩造同意或有解除原因
    發生外，不容一造任意反悔請求解約（最高法院著有十九年上字第九八五號民事
    判例可資參照。另最高法院十八年上字第一二七號、十八年上字第四八四號、十
    八年上字第一四九五號及二十年上字第六三二號民事判例參照）。本件關於土方
    數量之計算，訴外人同進公司與被上訴人既同意土方數量之驗算委由華國測量有
    限公司核算，其後由上訴人與被上訴人協議由華國測量公司與亞興公司共同會測
    數量作為結算付款之依據，自應受上開合意之束，不容任意反悔或請求解約。
  (四)今上訴人主張土方之數量為四百七十五萬五千六百立方尺，且上開數量係以亞興
    測量公司測量所得云云（見二審卷第一宗第一六○頁反面）；並非依訴外人同進
    公司與被上訴人在八十年十二月三十一日合約書或八十一年十月二十六日與上訴
    人協議所約定之方式計算土方數量。被上訴人並抗辯上訴人主張之數量未依前開
    約定方式測量，自不得據為上訴人結算請求之基準。
  (五)訴外人同進公司與被上訴人就土方數量之計算既早已有特別約定，其後兩造亦有
    協議土方計算之方式。兩造八十一年十月二十七日更明確協議土方測量作為結算
    付款依據：「土方數量以華國測量公司與亞興測量公司共同會測的數量為準，即
    結算付款的依據。」，是上訴人請求結算付款自應先依該協議履行由華國測量公
    司與亞興測量公司共同會測計算土方數量。在土方數量未依訴外人同進公司與被
    上訴人或依兩造協議特別約定完成計算之前，自無從向他方主張請求給付工程款
    或返還溢付工程款之餘地。上訴人迄未依兩造之特別約定計算土方之數量，即遽
    向原審提起本件給付工程款之訴，顯無理由。
  (六)至上訴人主張被上訴人與同進公司於八十一年十月二十七日所簽訂之會議記錄定
    有同年月三十日履行之期限，逾期未履行，上開合議顯已默示合意解除云云，然
    被上訴人否認默示解除契約，經查：
    (1)按契約當事人之一方遲延給付者，他方當事人得定相當期限，催告其履行，如
      於期限內不履行時，得解除其契約；解除權之行使，應向他方當事人以意思表
      示為之，民法第二百五十四條及第二百五十八條第一項分別定有明文。
    (2)縱認八十一年十月三十日為「期限」之約定，訴外人同進公司或被上訴人如欲
      解除上開會議記錄，須向他方依民法第二百五十四條之規定，先為給付遲延之
      催告，再依同法第二百五十八條第一項之規定，為解除契約之意思表示，至為
      明顯。
    (3)本件上訴人雖以訴外人同進公司及被上訴人未於八十一年十月三十日履行會議
      記錄之約定，然就雙方協議不履行之情形，自認彼此並未催告（見本院卷第六
      宗言詞辯論筆錄），則上訴人主張會議記錄即已因默示解約而不存在等語，顯
      與民法第二百五十四條及第二百五十八條第一項之規定不合，殊不足採。
  (七)上訴人主張「被上訴人與訴外人同進公司於八十年十二月三十一日及八十一年十
    月二十七日就土方數量之計算所為之合約書及會議記錄皆已合意解除；此外，被
    上訴人主張由法院指定農林廳水土保持局或中興大學鑑測，是則，兩造既均已同
    意不再履行八十一年十月二十七日協議」等語。經查：
    (1)按當事人主張有利於己之事實者，就其事實有舉證之責任；解除權之行使，應
      向他方當事人以意思表示為之，民事訴訟法第二百七十七條及民法第二百五十
      八條第一項分別定有明文。
    (2)與被上訴人分別於八十年十二月三十一日及八十一年十月二十七日簽訂合約書
      及會議記錄者為訴外人同進公司，而非上訴人，且被上訴人迄今亦未對訴外人
      同進公司為解除契約之意思表示，另同進公司迄今亦未對被上訴人為解除契約
      之意思表示。換言之，兩造並非於八十年十二月三十一日及八十一年十月二十
      七日簽訂合約書及會議記錄之雙方當事人，自無合意解除上開合約書及會議記
      錄之可能。
    (3)次按，聲請鑑定，應表明鑑定之事項；鑑定人由受訴法院選任；已選任之鑑定
      人，法院得撤換之，民事訴訟法第三百二十五條、第三百二十六條第一、三項
      分別定有明文。由上開規定可知，鑑定人之選任及撤換乃法院之職權，訟爭當
      事人聲請法院選任鑑定人乃其訴訟法上之權利，尚不得執以訟爭當事人聲請法
      院選任鑑定人即謂其已放棄私法上權利？故上訴人主張被上訴人既已聲請法院
      選任鑑定人可見兩造均已同意不再履行八十一年十月二十七日協議云云，並非
      可採。
    (4)另上訴人於原審主張土方之數量應依亞興測量公司核算之結果為準，被上訴人
      不同意上訴人上開主張，方聲請法院選任鑑定人，此舉無非欲以鑑定人所為之
      鑑定來推翻上訴人主張之一種防禦方法，故上訴人主張被上訴人聲請法院選任
      鑑定人即指被上訴人放棄私法上之權利云云，自無足採。
    (5)又原審法院雖囑託臺灣省土木技師公會，就系爭工程之土方總數量鑑定。惟臺
      灣省土木技師公會對系爭土方數量未實際測量，其鑑定方法是取兩造所提出之
      土方資料，取其平均值，然系爭球場施工範圍經行政院農業委員會實施航照測
      量結果，開挖總面積為六十八點六一０一公頃，此有教育部八十四年四月二十
      日台（八十四）體一七七九九號函可稽（見原審卷第一九０頁），而教育部於
      八十五年二月十四日以台（八五）體（三）字第八五００三三三九號函許可球
      場面積變更為六七．二五一九公頃，此有行政院體育委員會八十八年五月五日
      台八八體委設字第五六四五號函，及其附件可稽（見本院卷第四宗第一一三、
      一一四頁）。施工範圍既經行政院農業委員會實施航照測量結果，開挖總面積
      僅為六十八點六一○一公頃，而該鑑定報告係以施工範圍一三○公頃計算，面
      積由小變大，則鑑定報告書建議取樣之兩造各自委託之測量顧問公司測量計算
      之土方數量分別為二百五十萬立方公尺及四百七十五萬立方公尺，相差量為一
      二五萬立方公尺，已超過雙方合約書約定允許誤差量六十八萬立方公尺（或六
      十七萬立方公尺），差距太大，對兩造之一不公平。據承辦鑑定人許富雄、及
      張志豪於本院證稱：若誤差在允許範圍外，便不可以兩造土方數據之平均值作
      為鑑定之方法，而建議雙方約定以其他方式處理或另舉證則較為公平合理。並
      據許富雄提出八十八年六月二十五日之說明書及圖示說明原鑑定報告為不可採
      （見本院卷第五宗第八、十、十一頁頁），上訴人則表示另行鑑定費用太高，
      無法負擔，而不願再行以其他方式鑑定（見本院卷第五宗第十九頁），併此敘
      明。
六、綜上所述，訴外人同進公司與被上訴人就土方數量之計算早已有特別之約定，在
    土方數量未依訴外人同進公司與被上訴人特別約定及兩造前開協議完成計算之前
    ，自無從向他方主張請求給付工程款或返還溢付工程款；且上開事由屬足以阻止
    或排斥工程款債權之成立、存續或行使之事由，被上訴人並依民法第二百九十九
    條第一項之規定援用上開事由對抗上訴人。上訴人迄未依兩造之特別約定計算土
    方之數量，即遽向原審提起本件給付工程款之訴，顯無理由，應予駁回。原審採
    用臺灣省土木技師公會鑑定報告計算土方數量，核算上訴人得請求之工程款，雖
    有不當，然認為被上訴人之抵銷抗辯有理由，駁回上訴人在第一審之訴及假執行
    之聲請，理由雖有不同，仍應認上訴為無理由。
七、至上訴人以上訴人於原審係請求被上訴人給付三千七百零九萬四千二百一十七元
    之工程款，而原審經調查事證後，認定被上訴人應給付上訴人二千三百三十六萬
    九千六百一十三元，逾此部份之請求，則認為無理由。原審之該等判決結果，對
    於上訴人言，屬於一部勝訴、一部敗訴判決（即原審所認定被上訴人應給付上訴
    人二千三百三十六萬九千六百一十三元之部份，屬於上訴人勝訴之判決，超過二
    千三百三十六萬九千六百一十三元以外之部份，則屬於上訴人敗訴之判決），就
    勝訴部份（即被上訴人積欠同進公司工程款二千三百三十六萬九千六百一十三元
    ），被上訴人並未提起上訴，基於前開不利益變更禁止之原則，自不得列入審理
    範圍。從而本件所應審理者為上訴人提起上訴之部份（即超過二千三百三十六萬
    九千六百一十三元正以外部份之工程款及被上訴人用以主張抵銷之遲延完工違約
    金），並舉最高法院八十九年度台簡上字第四五號判決之見解供參考云云。惟查
    ：
  (一)上訴人於原審係依承攬關係求為命被上訴人給付工程款共三千七百零九萬四千二
    百一十七元之判決。原審認為上訴人於第一審之訴為無理由而於論結欄明示本件
    「原告之訴為無理由」，並於主文諭知：「原告之訴及假執行之聲請均駁回。」
    ，至於理由敘述上雖分本訴及抵銷部分，惟均係構成主文結論之理由全部，為不
    可分，上訴人對原審判決上訴自係對原判決主文所諭知不利於上訴人之駁回上訴
    人第一審之訴及假執行之聲請全部上訴，理由欄所敘本訴及抵銷同屬不確定，而
    由上訴審一併審理。
  (二)且以訴訟關係而言，抵銷抗辯係因有本訴存在為前提，並立於主從之關係，茍無
    本訴之存在，例如已因確定而終結，自無於上訴審單獨審理抵銷抗辯之理。
  (三)至最高法院八十年台上字第二九一七號判例雖揭示：「民事訴訟法第四百條第二
    項對經裁判之抵銷數額，例外明定為有既判力，其因該部分判決所生法律上之效
    力，而受不利益之當事人，就該部分判決，認為有上訴利益，不受原判決主文形
    式上為准駁宣示之拘束。」，惟此係針對抵銷部分判決理由有既判力之例外規定
    所為之擴張解釋，然上訴人之上訴利益，原則上本應於上訴時，對照原告（上訴
    人）之聲明與法院之判決主文為形式上之觀察，其聲明為法院所容許者，被告（
    被上訴人）即有上訴利益，反之為原告有上訴利益。此種以判決主文為形式觀察
    當事人有無上訴利益之原則，並不因上開擴張解釋而受影響，茍因被告主張抵銷
    而駁回原告之全部聲明，於形式上觀察對於被告並無不利，並無強求被告必須對
    原告之本訴理由部分上訴，始得維持本訴與抵銷抗辯之主從關係於上訴審一併審
    理。且不得據該擴張解釋即推定法律亦併為承認判決主文所表張之理由中之本訴
    及抵銷部分論述所得結論得予割裂為各自獨立之部分。是以原判決理由敘述上雖
    分本訴及抵銷部分，均係構成主文結論之理由全部，為不可分，上訴人對原審判
    決上訴，自係對原判決主文所諭知不利於上訴人之駁回上訴人第一審之訴及假執
    行之聲請全部上訴，理由欄所敘本訴及抵銷因而同屬不確定，而由上訴審一併審
    理，並無適用不利益變更禁止之原則可言。上訴人主張被上訴人積欠同進公司工
    程款二千三百三十六萬九千六百一十三元，被上訴人並未提起上訴，不得列入審
    理範圍，並非可採。
  (四)又縱認上訴人主張被上訴人積欠同進公司工程款二千三百三十六萬九千六百一十
    三元，被上訴人並未提起上訴，業已確定，不列入審理範圍之見解為可採。然其
    主張超過二千三百三十六萬九千六百一十三元之部份，核無理由已如前述理由五
    、六，至於上訴人主張已確定之上開金額部分，因被上訴人為抵銷抗辯，經查：
    (1)被上訴人與同進公司於契約書約定系爭工程應於七十九年十二月三日完工，而
      契約書第二十六條就逾期損失約定，同進公司倘不依照合約規定限期內完工時
      ，應按逾期日數，每逾一日償付被上訴人違約金，按照結算總價千分之一計算
      。又實際上系爭工程於八十年十月二十九日始完工，為上訴人所自認，且有被
      上訴人所提之工程契約書可證，是同進公司遲延完工三百三十日，堪信實在。
    (2)按當事人得約定債務人不履行債務時，應支付違約金，民法第二百五十條第一
      項定有明文；又給付有確定期限者，債務人自期限屆滿時起當然負遲延責任，
      其因不可歸責於債務人之事由致未為給付者，債務人雖不負遲延責任，但不可
      歸責於債務人之事由，應由債務人負舉證之責，最高法院二十一年上字第一九
      五六號判例可資參照。上訴人主張其遲延完工，係因被上訴人工程有變更，未
      依期交付球道等高圖所致，嗣於八十年七月二十日開協調會，雙方已不計較遲
      延問題云云，並提出台企工程顧問股份有限公司（下稱台企公司）之施工圖一
      本九十一張以及同進公司與被上訴人間八十年七月二十日協調會紀錄為證。被
      上訴人則抗辯於開工之初，即已將工程顧問公司所設計之設計圖（內含等高圖
      ）及原始地形交付上訴人，是李屈維諾之設計圖，八十年七月二十日協調會討
      論事項提及被上訴人儘可能於七月二十六日以前提出「新的」等高圖乙節，肇
      因上訴人施工進度已嚴重落後，為期容易施工，遂要求被上訴人代向原工程顧
      問公司請求另行製作新的等高圖，然經該工程顧問公司以破壞設計水準予以拒
      絕，所謂新的等高圖乃屬上訴人之片面請求等語。經查上訴人主張被上訴人交
      付施工之設計圖為台企公司所繪製為九十一張，核與兩造所訂定契約書第三十
      條所載圖樣全份「五十一張」並不相符，且據台企公司負責人林福明到庭陳稱
      ：其公司係依李屈維諾的配置圖畫成施工圖，畫評估圖二、三套讓被上訴人選
      一套作為施工圖，最後是採用美式的設計，球道設計、走向，均依李屈維諾的
      配置圖來作等語，經提示上訴人主張被上訴人所交付施工之九十一張施工圖及
      李屈維諾之設計圖命證人林福明指認結果，二份圖之長、短洞不一樣，如原先
      是接台企公司之圖施工，到八十年七月十二日以後之施工，要改為以另外一套
      圖施工，要經雙方共同會測，互相簽署共同認定，並蓋章，共同認定圖要雙方
      蓋章才有效，上訴人提出的圖並無共同確認蓋章等情（見本院卷第六宗第二、
      四、五頁）。則上訴人主張被上訴人交付施工之台企公司所繪製九十一張施工
      圖並無雙方共同簽署蓋章認定，又與契約所載五十一張不符，自無從認為上訴
      人所持九十一張之圖為兩造訂約時被上訴人所交付供施工之施工圖。又上訴人
      主張施工中被上訴人變更設計，為被上訴人所否認，上訴人並未提出業經兩造
      共同簽署變更設計之圖樣及增減土方之計算協議，至被上訴人所提出呂金山八
      十七年七月十三日、八十年七月三十一日之球道圖、座標圖及八十年八月二日
      邱順鐘簽名之配置圖，被上訴人否認係變更，且據被上訴人一方施工現場主任
      呂金山證稱：並未變更球道及高程，其亦無資格變動，施工單位自己也有圖，
      其為了工程圓滿、判讀設計圖，好意告知，抄寫高程圖及座標圖（本院卷第一
      宗第一四一頁），因上訴人迄未提出與契約所載相符之原始施工圖五十一張供
      核對，是否有變更設計，自無從認定。且等高圖係計算成本不可或缺之資料，
      依交易習慣，不可能在上訴人施工已一年有餘尚未交付上訴人，參以該協調會
      紀錄記載：「被上訴人儘可能於七月二十六日以前提出『新的』等高圖」等語
      ，足見協調會所稱之等高圖應為施工年餘請求另行製作新的等高圖，是被上訴
      人即使依約於八十年七月二十六提出新的等高圖，亦無解於約定完工之日即七
      十九年十二月三日以後迄當時同進公司之遲延責任，此外上訴人並未提出證據
      證明其遲延不可歸責於己，其抗辯不負遲延責任，洵無足採。
    (3)依同進公司與被上訴人間工程契約書第二十六條就逾期損失約定，同進公司倘
      不依照合約規定限期內完工時，應按逾期日數，每逾一日償付被上訴人違約金
      ，按照結算總價千分之一計算。比較通常工程發包之情形尚無過高，且本件土
      方工程之進度延誤，影響高爾夫會員球證之發售，及後續之施工落後，不利營
      運回收，是以千分之一計算違約金尚屬適當，又實際上系爭工程於八十年十月
      二十九日始完工，遲延三百三十日，依原審所認定本件系爭工程總工程款一億
      六千二百二十三萬四千七百五十一元，從而被上訴人得對同進公司主張違約金
      債權計五千三百五十三萬七千四百六十八元（162,2  34,751元×1/1000×330
      日），即屬正當。
    (4)按二人互負債務，而其給付種類相同，並均屆清償期者，各得以其債務，與他
      方之債務，互相抵銷，民法第三百三十四條前段定有明文；次按債權之讓與，
      債務人於受通知時對於讓與人有債權者，得於民法第二百九十九條第二項所定
      之條件下，對於受讓人主張抵銷，最高法院四十九年臺上字第一一九○號判例
      可資參照。本件同進公司與被上訴人互負債務，已如上述，且均以給付金錢為
      標的，並已均屆清償期，且於同進公司讓與前開工程款債權而被上訴人受通知
      時，被上訴人對同進公司已有前開違約金債權存在，是被上訴人主張以上訴人
      之對其應負違約金債務，抵銷其應給付上訴人之工程款債務，即屬有據。
    (5)是上訴人起訴主張被上訴人應給付之工程款二千三百三十六萬九千六百一十三
      元，如依上訴人前述主張業經原審判決確定，惟被上訴人以上訴人應負之違約
      金債務五千三百五十三萬七千四百六十八元抵銷，已無餘額，從而上訴人請求
      被上訴人應給付工程款二千三百三十六萬九千六百一十三元，亦有未洽，應予
      駁回。
八、本件事證已臻明確，兩造其餘攻擊防禦方法均於判決結果不生影響，爰不一一贅
    述，附此敘明。
據上論結：本件上訴為無理由，依民事訴訟法第四百四十九條第二項、第七十八條，
判決如主文。
中      華      民      國    九十      年      九      月    二十五    日
~B1民事第四庭審判長法  官  黃斐君
~B2                法  官  張浴美
~B3                法  官  張鑫城
右為正本係照原本作成。
如對本判決上訴，須於收受判決送達後二十日內向本院提出上訴書狀，其未表明上訴
理由者，應於提出上訴後二十日內向本院提出上訴理由書（須按他造人數附具繕本）
，並繳納送達用雙掛號郵票拾份（每份參拾肆元）。
上訴時應提出委任律師或具有律師資格之人之委任狀；委任有律師資格者，另應附具
律師及格證書及釋明委任人與受任人有民事訴訟法第四百六十六條之一第一項但書或
第二項（詳附註）所定關係之釋明文書影本。
~B                書記官  劉智文
中      華      民      國    九十      年      十      月      五      日
附註：
民事訴訟法第四百六十六條之一（第一項、第二項）
對於第二審判決上訴，上訴人應委任律師為訴訟代理人。但上訴人或其法定代理人具
有律師資格者，不在此限。
上訴人之配偶、三親等內之血親、二親等內之姻親，或上訴人為法人、中央或地方機
關時，其所屬專任人員具有律師資格並經法院認為適當者，亦得為第三審訴訟代理人
。
                                                                        Ｙ


司法院資訊處製作；財團法人民間司法改革基金會備份。
